臺灣臺南地方法院民事判決　九十二年度重訴字第三七六號
　　原　　　告　丁○○
　　　　　　　　乙○○
　　被　　　告　國聯通運有限公司
　　法定代理人　丙○○
　　被　　　告　甲○○
　　共　　　同
　　訴訟代理人　戊○○
右被告甲○○因過失傷害案件，經原告提起刑事附帶民事訴訟，請求侵權行為損害賠
償，由本院交通法庭裁定移送前來，經本院於中華民國九十三年七月五日言詞辯論終
結，判決如左：
    主      文
被告應連帶給付原告丁○○新台幣壹萬貳仟柒佰壹拾貳元、連帶給付原告乙○○新台
幣貳拾伍萬肆仟肆佰玖拾貳元，及均自民國九十二年八月二十三日起至清償日止，按
週年利率百分之五計算之利息。
原告其餘之訴駁回。
訴訟費用由被告連帶負擔百分之四；餘由原告負擔。
本判決原告勝訴部分各得假執行。但被告如於執行標的物拍定、變賣或其他假執行程
序終結前，依序以新台幣壹萬貳仟柒佰壹拾貳元及新台幣貳拾伍萬肆仟肆佰玖拾貳元
為原告丁○○、乙○○預供擔保，各得免為假執行。
原告其餘假執行之聲請駁回。
    事實及理由
一、按訴狀送達後，原告不得將原訴變更或追加他訴。但不甚礙被告之防禦及訴訟之
    終結者，不在此限，此民事訴訟法第二百五十五條第七款定有明文。查原告乙○○於本院交通法庭審理被告過失傷害案件，曾利用刑事程序附帶提起民事訴訟，
    請求被告負賠償責任，併就被告過失毀損汽車部分，附帶提起賠償。嗣經本院闡
    明後者不得於刑事程序中附帶請求賠償，原告乃撤回該部分之請求，復於本件訴
    訟追加該部分之請求，茲因原告追加汽車受損之費用，不甚礙被告之防禦及訴訟
    之終結，自應准許，合先說明。
二、原告起訴主張：
  (一)被告甲○○為被告國聯通運有限公司之聯結車司機，為從事駕駛業務之人，其於
    民國九十一年十月八日二十一時五十分許，駕駛車牌號碼ＸＵ－六三九號聯結車
    ，沿國道一號高速公路由北往南行駛，行經上開路段南下三一九公里六百公尺處
    ，因疏未保持安全距離及注意車前狀況，由後方撞及同向在前由原告丁○○所駕
    駛內載其妻即原告乙○○之車號ＹＰ－五七三七號自小客車，致原告丁○○受有
    頭部外傷、頸部挫傷及右肩挫傷等傷害，原告乙○○則受有右肱骨骨折、右尺骨
    開放性骨折、胸部嚴重挫傷、頭部外傷及顴骨骨裂之傷害。依據民法第一百八十
    四條第一項、第一百九十一條之二規定、第一百九十五條第一項、第一百九十六
    條，原告自得請求被告甲○○負賠償責任。而被告國聯通運有限公司為被告甲○○之僱用人，對於被告甲○○於執行職務之際，不法侵害原告二人之權利，依民
    法第一百八十八條第一項規定，亦應負連帶賠償責任。
  (二)至原告請求賠償之項目及金額如下：
  1.丁○○方面：
    (1)醫療費用部分：原告因受傷就醫，支付醫療費新台幣（下同）一萬七千七百四
      十一元，該醫療費用應由被告負擔。
    (2)工作損失部分：原告夫妻以共同經營整修工程為業，因受傷預計二年無法工作
      ，因此減少收入約為二百五十五萬六千七百二十元。
    (3)精神慰撫金部分：原告因受傷，就醫期間無法工作，身心備受煎熬，更增精神
      上痛苦，故請求三十萬元之精神上損害賠償。
  2.乙○○方面：
    (1)醫療費用部分：原告因受傷就醫，支付西醫醫療費十九萬六千一百一十七元、
      中醫醫療費用八千九百八十元，合計為二十萬六千一百十八元。因原告受傷係
      被告不法行為所導致，自得請求被告賠償。
    (2)工作損失部分：原告夫妻以共同經營整修工程為業，因受傷預計二年無法工作
      ，因此減少收入約為二百五十五萬六千七百二十元。
    (3)增加生活上需要部分：原告受傷後，無法自己洗頭，自九十一年十一月一日起
      至九十二年七月一日止，均請人洗頭，每月支付一千五百元，已支出一萬三千
      五百元，因預計二年內不能自行洗頭，共請求此部分費用三萬六千元。
    (4)精神慰撫金部分：原告因受傷，就醫及住院期間無法工作，生活需他人照顧，
      身心備受煎熬，精神上亦有痛苦，故請求五十萬元之精神上損害賠償。
    (5)拖吊費用部分：原告所有之自小客車，遭被告自後方追撞而毀損，無法駕駛，
      經雇人拖吊支付拖吊費用六千五百元，此費用應由被告賠償。
    (6)汽車毀損費用：原告所有之自小客車，遭被告自後方追撞，修理費需三十八萬
      元，如不修理以折舊估算，車子價值約十五萬元，故請求被告賠償十五萬元。
  (三)聲明：被告應連帶賠償原告丁○○二百八十七萬四千四百六十一元、連帶賠償原
    告乙○○三百四十五萬五千三百三十八元，及均自九十二年八月二十三日起至清
    償日止，按年利率百分之五計算之利息；另原告願供擔保，請准宣告假執行。
三、被告則辯稱：被告對於因行車疏失導致原告二人受傷之事實不爭執，但是事故的
    發生是因為原告方面突然變換車道，被告一時反應不及，加上安全距離不夠，才
    會與原告發生事故，原告方面的過錯比較多。而且本件事故經過鑑定，也認為原
    告是肇事主因，因此被告不應該負擔全部的賠償責任。況且原告乙○○已領得汽
    車強制險之保險金六萬零六百零三元，原告丁○○方面也領到八千九百四十元，
    此部分應扣除。至於原告方面請求之賠償費用，陳述意見如下：
    (一)原告丁○○請求醫療費用部分，除明細中所列水果禮盒八百元及交通膳食費六
      千元不同意外，其餘無意見。工作損失部分，被告否認。至於精神慰撫金部分
      則認為無此必要。
    (二)原告乙○○請求之西醫醫療費用十九萬六千一百十七元不爭執，至於中醫費用
      則予否認。工作損失部分，原告也否認。至於原告請求洗頭費用及精神慰撫金
      部分，被告認為無此必要，不同意賠償。另外，原告請求拖吊費用六千五百元
      ，伊不否認，但認為沒有必要將車子拖吊回高雄岡山。至於車子毀損部分，認
      為車輛的價值只剩下十萬元等語。
四、查原告主張被告於上開時、地駕駛聯結車，因未保持安全距離及注意車前狀況，
    自後方追撞原告二人所共乘之車輛，導致原告丁○○受有頭部外傷、頸部挫傷及
    右肩挫傷等傷害，原告乙○○則受有右肱骨骨折、右尺骨開放性骨折、胸部嚴重
    挫傷、頭部外傷及顴骨骨裂等傷害，及原告乙○○所有之車輛亦受有損害等事實
    ，業據提出醫療費用收據及估價單為證，且為被告所不爭執，並經本院依職權調
    閱本院九十二年度交易字第一七九號過失傷害全卷（含九十二年度偵字第三四一
    九號卷），核閱相符，可信為真正。
五、按汽車、機車或其他非依軌道行駛之動力車輛，在使用中加損害於他人者，駕駛
    人應賠償因此所生之損害；又受僱人因執行職務，不法侵害他人之權利者，由僱
    用人與行為人連帶負損害賠償責任。另不法侵害他人之身體或健康者，對於被害
    人因此喪失或減少勞動能力或增加生活上之需要時，應負損害賠償責任；及不法
    侵害他人之身體、健康、‧‧，被害人雖非財產上之損害，亦得請求賠償相當之
    金額；不法毀損他人之物者，被害人得請求賠償其物因毀損所減少之價額，民法
    第一百九十一條之二前段、第一百八十八條第一項、第一百九十三條、第一百九
    十五條及第一百九十六條分別定有明文。查被告甲○○於執行業務之際，未注意
    車前狀況及保持安全距離，與原告丁○○駕駛之車輛發生交通事故，導致原告二
    人身體受傷及車輛受損等事實，業經查明在案，已如前述。被告甲○○之過失行
    為，顯與原告身體所受傷害及車輛受損間有因果關係，係不法侵害原告之權利，
    原告依據侵權行為之法律關係，請求被告甲○○賠償自屬有據。又被告甲○○係
    於執行業務時對於原告有不法侵害行為，被告國聯通運有限公司為被告甲○○之
    僱用人，對於被告甲○○之不法行為應負連帶賠償責任。原告併請求被告國聯通
    運有限公司就原告所受損害，與被告甲○○負連帶賠償責任，亦有理由。茲就原
    告請求之損害賠償金額是否可採，分項審酌如下：
    (一)原告丁○○方面：
    1.醫療費用部分：原告主張其因本件事故受有傷害，共計支出醫療費用一萬七千
      七百四十一元乙情，固提出明細表及醫院收據十二紙為證。惟其中醫療費用為
      四千一百三十元部分，為被告所不爭執，且屬必要費用，是其請求，自有理由
      。至於原告為犒賞醫院護士之辛勞，自行花費八百元購買水果禮盒予護理人員
      食用，係其個人基於禮節所為之行為，與被告過失行為無關，且非必要費用，
      不應由被告負擔。另原告為就醫，僱請計程車，支出車資及當日膳食費，共計
      一萬元部分云云，除為被告所否認，復未提出任何單據以資證明，自難採信，
      是其請求，尚難准許。
    2.工作損失部分：原告主張其受傷，預計二年無法工作，因此減少收入約為二百
      五十五萬六千七百二十元，並提出所得稅扣繳憑單為證。惟經本院檢視原告提
      出診斷證明書，所受傷勢為頭部外傷、頸部、右肩及胸部挫傷，均為皮肉外傷
      ，未有骨折或傷及內臟，僅在家休養即可，並無二年無法工作之情。況經本院
      發函奇美醫院詢問原告所受傷勢對其工作之影響，經該院回函表示：‧‧病人
      自訴有頭痛、頸部及右肩疼痛。病人一般休息二至三週後就可恢復，但每個人
      對疼痛感覺不同，‧‧。一般而言，其（即丁○○）所受傷害對其工作應不會
      有明顯影響等語（參見本卷第四十五頁病情摘要）。顯見，原告雖因車禍而受
      傷，並有疼痛感覺，但其傷勢對於工作並無影響，是其請求二年內無法工作之
      損失二百五十五萬六千七百二十元，即無理由，不應准許。
    3.精神慰撫金部分：原告主張因受傷，就醫期間無法工作，身心備受煎熬，精神
      上受有痛苦，故請求三十萬元之精神上損害賠償等語。查原告因本件交通事故
      ，固受有頭部外傷、頸部挫傷及右肩挫傷等傷害，肉體方面必然感覺疼痛，精
      神方面亦會因疼痛而感到痛苦。是其請求被告賠償非財產上之損害，尚有理由
      。惟精神慰撫金數額之認定，除依被害人所受身體上及精神上痛苦程度及所造
      成之影響予以衡量外，尚須斟酌雙方之身分資力與加害之程度及各種情形，予
      以核定。茲審酌原告丁○○所受傷勢僅為皮肉外傷，不致影響其日常生活，稍
      加休息，即能回復。經本院調取兩造財產資料，名下均有財產，兩造之學歷均
      為國小畢業，及兩造之身份、地位並無特殊之處等情狀，認原告請求被告賠償
      精神慰撫金三十萬尚屬過高，以五萬元即足彌補其非財產上所受之損害，逾此
      部分之請求，則無必要。
    (二)原告乙○○方面：
    1.醫療費用部分：原告主張因受傷就醫，共支付西醫醫療費用十九萬六千一百一
      十七元、中醫醫療費用八千九百八十元，合計為二十萬六千一百十八元，並提
      出醫療費用收據為證。被告對於原告支付西醫醫療費用十九萬六千一百十七元
      部分並不爭執，且上開費用均屬必要費用，是原告此部分之請求，自應准許。
      至於中醫醫療費用部分，原告雖提出單據為憑。惟上開單據之真正除為被告所
      否認外，經檢視，單據並非合格之醫療院所開具，亦未記載何人購買，及購買
      品名僅簡單記載「青草」、「藥」等字句，無法辨別係治療何種疾病，本院自
      難採信上開收據與原告所受傷害有何關連，是原告此部分之請求，不應准許。
    2.工作損失部分：原告陳稱伊夫妻以共同經營整修工程為業，因受傷預計二年無
      法工作，因此減少收入約為二百五十五萬六千七百二十元，並提出診斷證明書
      及扣繳憑單為證。惟關於原告因受傷無法工作之期間，經本院依職權向財團法
      人奇美醫院詢問，原告乙○○之傷勢，對其工作能力有無影響？如有影響，無
      法工作時間為何？嗣經該院於九十二年十二月四日以（九二）奇醫字第五四七
      六號函覆稱：「患者右上肢受傷，影響工作能力，預估再復健三至六個月應可
      恢復」等語，此有上開函文暨病情摘要附卷可稽。惟原告另提出奇美醫院出具
      之診斷證明書，記載「‧‧右手仍遺存運動障礙，無法正常工作，持續治療復
      健預估三至五年恢復等語」，茲因上開診斷證明書與本院前開詢問內容有所差
      異，本院乃另詢問奇美醫院其源由？嗣經奇美醫院於九十三年三月三十一日以
      （九三）奇醫字第一七０八號函詳述：「患者於九十一年十月八日至本院因右
      肱骨及尺骨骨折，接受骨內固定手術，術後追蹤過程至九十二年十月骨已癒合
      ，但右手肘活動度仍存留些許障礙，及自述無法從事原來工作，而後於九十二
      年十月九日拔除骨內鋼板手術，因拔鋼手術術後仍有一段恢復期，故前次函文
      所述三至六個月可恢復乃指恢復至拔釘術前之手肘活動度及工作能力。然患者
      一直希望右手肘可恢復至未受傷前之手肘活動度及工作能力，故建議繼續接受
      復健治療。因此問題需長期復健故保守建議三至五年之復健，然患者患部經復
      健可否恢復至百分之百或永久存留些許障礙及復健期間症狀何時固定之判斷，
      需視患者實際接受復健情形及復健醫師之判定而斷」等語。可見，原告於進行
      第二次拔釘手術時其骨折情形已癒合，約需三至六個月期間即可恢復工作。至
      於三至五年始能恢復，係指原告如進行三至五年復健，其手肘活動度或許可回
      復至受傷前狀況，但仍有遺存些許障礙之可能，實際情形視復健情況及復健醫
      師判斷而定。則因原告進行第二次拔釘手術後，其經過三至六個月期間即可回
      復工作，加計原告於事故發生後至拔除第二次手術期間約一年，亦無工作可能
      ，總計原告無法工作時間應以一年六個月計算。至於原告收入部分，其雖提出
      扣繳憑單為證。但扣繳憑單之所得人均為丁○○，與原告乙○○並無關連。嗣
      經本院調閱乙○○最近三年所得稅申報資料，除於九十年度有薪資所得一萬八
      千元外，並無其餘薪資所得資料。然因乙○○為四十二年一月一日出生，事故
      發生時為四十九歲，身心健全，應有工作能力，其因受傷無法工作，自有損失
      。爰以行政院公佈之基本工資即每月一萬五千八百四十元計算，則原告因受傷
      一年六個月無法工作之損失，經計算為二十八萬五千一百二十元。
    3.增加生活上需要部分：原告主張其因受傷，無法自己洗頭，自九十一年十一月
      一日起至九十二年七月一日止，均請人洗頭，每月支付一千五百元，已支出一
      萬三千五百元，因預計二年內不能自行洗頭，共請求此部分費用三萬六千元，
      並提出收據九張為證。惟上開單據之真正，業經被告否認，經本院檢視上開收
      據，並未記載支付對象，單據之製作方式及書寫字跡均一致，且按照月份逐月
      填寫，金額均相同，與一般收據之製作不同，顯係刻意製作，則原告是否有支
      出上開洗頭費用，已非無疑。又縱使上開單據為真正，但原告因本次事故，僅
      右肱骨骨折，無法正常使用右手，依據醫院出具之診斷證明書，原告左手並未
      受有傷害，尚能自由行動，雖有不便但仍可單手清潔頭髮，或委由家人幫忙，
      無需請人洗頭。其為個人衛生需要，請人洗頭之費用，自非增加生活上需要所
      支出之必要費用，是其請求被告賠償，即無理由。
    4.精神慰撫金部分：原告主張因受傷，就醫及住院期間無法工作，生活需他人照
      顧，身心備受煎熬，精神上亦有痛苦，故請求五十萬元之精神賠償。查原告因
      本件交通事故，受有右肱骨骨折、右尺骨開放性骨折、胸部嚴重挫傷、頭部外
      傷及顴骨骨裂等傷害。需住院治療，並需進行鋼釘固定手術，其肉體方面所受
      疼痛，自不待言。且原告因上開傷勢，需住院治療，精神方面亦會因肉體之疼
      痛而感到痛苦。是其請求被告賠償非財產上之損害，亦有理由。惟精神慰撫金
      數額之認定，除依被害人所受身體上及精神上痛苦程度及所造成之影響予以衡
      量外，尚須斟酌雙方之身分資力與加害之程度及各種情形，予以核定。茲審酌
      原告乙○○上開受傷程度，及經本院調取兩造財產資料，名下均有財產，與兩
      造之學歷、身份地位等情狀，認原告請求被告請求精神慰撫金五十萬尚屬過高
      ，以二十萬元即足彌補其非財產上所受之損害，逾此部分之請求，則無必要。
    5.拖吊費用部分：原告陳稱其所有之自小客車，遭被告自後方追撞而毀損，僱請
      拖吊業者拖吊，共支付拖吊費用六千五百元，並提出單據為證。被告雖不否認
      單據之真正，但認為原告無需將車子拖吊回岡山，只需拖吊至永康交流道下即
      可。惟原告係居住岡山，其為修復該輛汽車，將車拖吊回熟識之保養廠進行估
      價修復，是屬當然，其因此支付之費用，為必要費用，自得請求被告負擔。
    6.汽車毀損費用：原告主張其所有之自小客車，遭被告自後方追撞，修理費需三
      十八萬元，如不修理以折舊估算，車子價值約十五萬元，故請求被告賠償十五
      萬元，並提出估價單為憑。被告雖不否認車輛毀損之事實，但認為該車價值未
      達十五萬元，依據台南市汽車商業同業公會對同型車輛進行估價，該車輛中古
      車價值約值十萬元（參見卷第三十二頁回函），故願意以十萬元賠償原告的損
      失等語。查原告所有之車輛，業經撞毀，且因受損嚴重，已無修復必要等情，
      已為兩造所不爭執，且被告亦表示同意賠償原告系爭汽車之剩餘價值，是原告
      此部分之請求自屬有據。惟原告雖陳稱系爭汽車平日保養良好，值十五萬元云
      云。但僅為片面陳述，未據提出證據證明。該車輛又已毀損，自無法鑑定其價
      格。茲因台南市汽車商業同業公會既已針對同年份、同型車輛進行估價，認為
      市價為十萬元，是以十萬元作為系爭車輛之殘值應屬可信。從而，原告得請求
      被告賠償汽車因毀損所受損害十萬元，為有理由，逾此部分，不應准許。
    (三)綜上所述，原告丁○○得請求被告連帶賠償之費用為醫療費用四千一百三十元
      及精神慰撫金五萬元，合計為五萬四千一百三十元。原告乙○○得請求被告連
      帶賠償之費用則為醫療費用十九萬六千一百一十七元、無法工作所受損失二十
      八萬五千一百二十元、精神慰撫金二十萬元、拖吊費用六千五百元，及車輛之
      剩餘價值十萬元，合計為七十八萬七千七百三十七元。
六、再按損害之發生或擴大，被害人與有過失者，法院得減輕賠償金額，或免除之。
    又前開規定，於被害人之使用人與有過失者，準用之。民法第二百十七條第一項
    、第三項明文可參。另按駕駛汽車附載他人，該他人係因藉駕駛人載送而擴大其
    活動範圍，駕駛人為之駕駛汽車，應認係該他人之使用人，如該駕駛人對交通事
    故之發生與有過失，依前開規定，自得減免賠償義務人之賠償金額。查被告甲○○駕駛聯結車，行駛於高速公路上，未注意車前狀況，致發現前方由原告丁○○
    所駕駛之車輛，由內側車道變換至外側車道時，已不及反應，自後方追撞，固有
    肇事原因。惟原告丁○○行車時，如欲變換車道，亦應保持安全距離及注意變換
    車道之來車狀況，方得變換車道，卻未注意，貿然自內側車道變換至外側車道，
    致行駛於外側車道之被告甲○○發現時，已不及避煞，顯然其就事故之發生，過
    失較被告甲○○為重。且本件事故經臺灣省臺南區車輛行車事故鑑定委員會及台
    灣省車輛行車事故覆議委員會鑑定後，均認被告甲○○駕駛聯結車，未注意車前
    狀況追撞前車，為車禍肇事次因；原告丁○○駕駛自小客車變換車道未注意安全
    距離，為肇事主因。本院斟酌肇事原因力之強弱及兩造過失程度，認為被告甲○○應負擔過失責任為百分之四十，原告丁○○則應負擔百分之六十之過失責任。
    並依此標準減輕被告賠償責任。至於原告乙○○雖非駕駛人，但其係藉丁○○之
    載送而擴大活動範圍，應認丁○○為其使用人，依據上開說明，乙○○所應負擔
    之過失責任應與丁○○相同，亦即應承擔百分之六十之過失責任，並依該標準減
    輕被告賠償金額。依本件前開調查，原告丁○○得請求被告賠償之費用為五萬四
    千一百三十元，原告乙○○則得請求賠償七十八萬七千七百三十七元，故依上開
    過失責任比例分擔，被告應連帶賠償原告丁○○及被告乙○○之費用依序為二萬
    一千六百五十二元及三十一萬五千零九十五元（小數點以下四捨五入）。
七、又保險人依本法規定給付之保險金，視為加害人或被保險人損害賠償金額之一部
    分，加害人或被保險人受賠償請求時，得扣除之，強制汽車責任保險法第三十條
    定有明文。查原告丁○○及乙○○因本件交通事故，業已依序領取強制汽車責任
    保險金八千九百四十元及六萬零六百零三元之事實，為兩造所不爭執，揆諸前揭
    法條規定，原告二人所得請求之損害賠償金額自應扣除已領取保險金，則原告丁○○及乙○○所得請求之金額再扣除上開已領之保險金後，依序為一萬二千七百
    十二元及二十五萬四千四百九十二元（小數點以下四捨五入）。
八、從而，原告基於侵權行為之法律關係，請求被告連帶給付原告丁○○一萬二千七
    百十二元，連帶給付原告乙○○二十五萬四千四百九十二元，及均自九十二年八
    月二十三日起至清償日止，按週年利率百分之五計算之利息，為有理由，應予准
    許；逾此部份之請求，則屬無據，應予駁回。
九、本件原告勝訴部分，因所命給付之金額未逾五十萬元，爰依民事訴訟法第三百八
    十九條第一項第五款，依職權宣告假執行，併依職權宣告被告如於執行標的物拍
    定或變賣前，為原告預供擔保，得免為假執行。至原告敗訴部分，其假執行之聲
    請已失所附麗，併予駁回。
十、結論：本件原告之訴，為一部有理由，一部無理由，並依民事訴訟法第七十九條
    、第八十五條第一項前段、第二項、第三百八十九條第一項第五款、第三百九十
    二條第二項、第三項，判決如主文。
中　　　華　　　民　　　國　　九十三　　年　　　七　　　月　　 十二　 　日
                                臺灣臺南地法院民事第四庭
~B法　　　官　許蕙蘭
右為正本係照原本作成。
如對本判決上訴，須於判決送達後廿日內向本院提出上訴狀。
中　　　華　　　民　　　國　　九十三　　年　　　七　　　月　　　十二　　日
~B法院書記官　鄭吉裕
